臺灣橋頭地方法院民事裁定
111年度消債職聲免字第19號
聲請人即債　林心蓮　000000000000000000000000000000000000
務人000000000000000000000000000000000000000000000000000
00000000000000000000000000000000000000000000000000
代  理  人　蔡駿民律師(法律扶助律師)
上列聲請人即債務人因消費者債務清理事件聲請免責，本院裁定
如下：
    主  文
聲請人即債務人林心蓮不免責。
    理  由
一、按法院為終止或終結清算程序之裁定確定後，除別有規定外
    ，應以裁定免除債務人之債務；法院裁定開始清算程序後，
    債務人有薪資、執行業務所得或其他固定收入，扣除自己及
    依法應受其扶養者所必要生活費用之數額後仍有餘額，而普
    通債權人之分配總額低於債務人聲請清算前2年間，可處分
    所得扣除自己及依法應受其扶養者所必要生活費用之數額者
    ，法院應為不免責之裁定。但債務人證明經普通債權人全體
    同意者，不在此限；債務人有下列各款情形之一者，法院應
    為不免責之裁定。但債務人證明經普通債權人全體同意者，
    不在此限：一、於七年內曾依破產法或本條例規定受免責。
    二、故意隱匿、毀損應屬清算財團之財產，或為其他不利於
    債權人之處分，致債權人受有損害。三、捏造債務或承認不
    真實之債務。四、聲請清算前二年內，因消費奢侈商品或服
    務、賭博或其他投機行為，所負債務之總額逾聲請清算時無
    擔保及無優先權債務之半數，而生開始清算之原因。五、於
    清算聲請前一年內，已有清算之原因，而隱瞞其事實，使他
    人與之為交易致生損害。六、明知已有清算原因之事實，非
    基於本人之義務，而以特別利於債權人中之一人或數人為目
    的，提供擔保或消滅債務。七、隱匿、毀棄、偽造或變造帳
    簿或其他會計文件之全部或一部，致其財產之狀況不真確。
    八、故意於財產及收入狀況說明書為不實之記載，或有其他
    故意違反本條例所定義務之行為，致債權人受有損害，或重
    大延滯程序，消費者債務清理條例(下稱消債條例)第132條
    、第133條、第134條分別定有明文。
二、本件聲請人前向金融機構辦理消費借貸、信用卡契約等，致
    積欠無擔保債務共計新臺幣（下同）3,758,908元（見本院
    民國110年5月19日橋院嬌110年度司執消債清竹字第30號債
    權表），因無法清償債務，於108年6月20日聲請前置調解，
    嗣調解不成立於同年7月18日聲請更生，本院以108年度消債
    更字第192號裁定聲請人自109年3月19日16時起開始更生程
    序，惟因其提出之更生方案未經債權人可決，且無力另提更
    生方案，經本院以110年度消債清字第23號裁定聲請人自110
    年3月24日16時起開始清算程序，復經本院司法事務官就聲
    請人財產進行清算結果，普通債權人共獲分配25,152元，再
    經本院司法事務官以110年度司執消債清字第30號裁定清算
    程序終結確定等情，此經本院依職權調閱上開案件卷宗查明
    無訛，足堪認定。　　
三、經查：
(一)按法院裁定開始更生程序後，債務人免責前，法院裁定開始
    清算程序，其已進行之更生程序，適於清算程序者，作為清
    算程序之一部；其更生聲請視為清算聲請，消債條例第78條第1項定有明文。參酌上開規定，自應以聲請人向法院聲請更生視為聲請清算，並以法院裁定開始更生時起，作為認定債務人有無薪資等固定收入之時點；且就消費者債務清理條例第133條所稱「聲請清算前2年間」之部分，時間點亦應提前至「聲請更生前2年間」為當，先予敘明。
(二)聲請人現任職於日月光半導體製造股份有限公司，依其於執
    行更生程序所提出之109年3月至109年9月薪資單，此期間薪
    資總額為220,021元，核每月平均薪資為31,432元。又聲請
    人名下僅有無殘值車輛1部，109年至110年申報所得各348,4
    77元、384,182元等情，有財產及收入狀況說明書、綜合所
    得稅各類所得資料清單、全國財產稅總歸戶財產查詢清單、
    勞保局被保險人投保資料查詢、稅務電子閘門財產所得調件
    明細表及聲請人提出之薪資單等件附卷可稽。則查無聲請人
    有其他收入來源，佐以聲請人已提出前開薪資單為證，本院
    認以前開聲請人所提出之薪資表核算之平均薪資31,432元列
    計其自開始更生後之每月固定收入，應可反映其真實收入狀
    況。
(三)按債務人必要生活費用，以最近一年衛生福利部或直轄市政
    府所公告當地區每人每月最低生活費一點二倍定之；受扶養
    者之必要生活費用，準用第一項規定計算基準數額，並依債
    務人依法應負擔扶養義務之比例認定之，消債條例第64條之
    2第1項、第2項分別定有明文。至支出部分，聲請人主張扶
    養父母，每月支出扶養費10,000元。按直系血親相互間，互
    負扶養之義務，民法第1114條第1款亦有明定。查聲請人父
    親名下有車輛，母親名下僅有供其等居住之房地，其父親僅
    有於107年度申報所得259元，另每月各領有國民年金3,945
    元、敬老津貼3,628元等情，有戶籍謄本、全國財產稅總歸
    戶財產查詢清單、綜合所得稅各類所得資料清單、領取補助
    及津貼之存簿內頁附卷可參，扶養費用部分，依消債條例第
    64條之2第1、2項，並參照民法第1118、1119條規定，其負
    扶養義務之程度，亦應考量其目前身負債務之窘境，所負擔
    之扶養義務能力，自非比一般，在無其他更為詳實之資料可
    供佐證之情形下，故本院認以開始更生時之109年度高雄市
    最低生活費標準之1.2倍15,719元為標準，則扣除前開年金
    、津貼並與2名手足分擔父母扶養費後，聲請人每月應支出
    之扶養費應各以7,955元為度【計算式：(15,719×2-7,573)÷
    3=7,955】，聲請人主張每月父母扶養費為10,000元，尚屬
    過高，應以上開核算金額列計。至聲請人個人日常生活必要
    費用部分，審酌聲請人負債之現況，基於社會經濟活動之互
    賴及誠信，該日常生活所需費用，自應節制開支，不得有超
    越一般人最低生活標準之享受，否則反失衡平，本院依消債
    條例第64條之2第1項，參酌衛福部社會司所公告歷年最低生
    活費標準，109年度高雄市最低生活費標準13,099元之1.2倍
    為15,719元，則聲請人每月最低生活費除有特殊情形並有證
    據證明者外，自宜以此為度，始得認係必要支出，而聲請人
    主張每月必要生活費為12,000元，較上開核算標準為低，應
    屬可採。是聲請人於本院裁定開始更生程序後，每月固定收
    入31,432元扣除扶養費7,955元及個人必要生活費用12,000
    元後，尚有餘額，符合消債條例第133條前段之規定。
(四)另聲請人於聲請調解前2年間(即106年6月至108年5月)收入
    部分。聲請人自述其於106年5月至108年4月間均任職於奧利
    佛餐廚，每月薪資26,000元，參以聲請人此期間均無投保勞
    工保險，106年至107年間，除有寶麗金整合行銷有限公司之
    執行業務所得470元外，並無申報其他所得，則以聲請人自
    述於奧利佛餐廚每月所得572,000元(計算式：26,000×22個
    月=572,000)，加計前開執行業務所得470元及108年4、5月
    之日月光半導體製造股份有限公司薪資各12,000元、26,836
    元核算此期間可處分所得，應可採信，是聲請人此期間收入
    應共計611,306元。而聲請人此期間之扶養費用，106年及10
    7年以高雄市最低生活費用標準1.2倍15,529元，108年以15,
    719元核算，其106、107年度每月扶養費用應以7,828元【計
    算式：(15,529×2-7,573)÷3=7,828】、108年扶養費用以7,9
    55元為度【計算式：(15,719×2-7,573)÷3=7,955】，是此期
    間聲請人支出之扶養費用共為188,507元(計算式：7,828×19
    個月+7,955×5個月=188,507)。另聲請人生活必要費用以其
    所自陳之每月12,000元計算，此期間必要生活費用共為288,
    000元(計算式：12,000×24個月=288,000)。是可認聲請人於
    聲請調解前2年內之可處分所得，扣除其扶養費、個人必要
    生活費用後，尚有餘額134,799元，而聲請人之債權人於清
    算結果，普通債權人共獲分配25,152元，顯低於上開餘額，
    依消債條例第133條之規定，法院即應為不免責之裁定，是
    本件符合消債條例第133條本文所定應不免責之情形。另本
    院復查無聲請人有消債條例第134條所列各款應不免責事由
    ，且債權人亦未另提出聲請人有何符合消債條例第134條各
    款所規定之事證供本院參酌，故應認聲請人並無消債條例第
    134條所定不免責事由之存在。
四、綜上所述，聲請人既有消債條例第133條本文所定不應免責
    之事由存在，復未經普通債權人全體同意其免責，揆諸首揭
    規定，本件應予聲請人不免責，爰裁定如主文。至法院為不
    免責之裁定確定後，聲請人繼續工作並清償債務，達消債條
    例第133條規定之數額，且各普通債權人受償額均達其應受
    分配額，或各普通債權人受償額均達其債權額之20％以上者
    ，依消債條例第141條或142條之規定，可再行聲請法院裁定
    免責，附此敘明。　　　　
中　　華　　民　　國　 111　　年　　5 　　月　　11　　日
              　　        民事庭　法　官　薛博仁
以上正本係照原本作成。
如不服本裁定，應於裁定送達後10日內，以書狀向本院提出抗告
，並繳納抗告費新臺幣1千元。
中　　華　　民　　國　 111　　年　　5 　　月　　11　　日
                    　　　　      書記官　郭南宏
附錄法條: 
消費者債務清理條例第141條第1項
債務人因第一百三十三條之情形，受不免責之裁定確定後，繼續
清償達該條規定之數額，且各普通債權人受償額均達其應受分配
額時，得聲請法院裁定免責。
消費者債務清理條例第142條
法院為不免責或撤銷免責之裁定確定後，債務人繼續清償債務，
而各普通債權人受償額均達其債權額之百分之二十以上者，法院
得依債務人之聲請裁定免責。
前條第三項規定，於債務人依前項規定繼續清償債務，準用之。
附表：
普通債權人 債權額 (新臺幣) 債權比率 清算程序受償金額 (新臺幣) 依第141條繼續清償可再聲請免責之數額 (新臺幣) 國泰世華商業銀行股份有限公司 344,523 9.25% 2,326 10,138 台新國際商業銀行股份有限公司 367,714 9.87% 2,482 10,821 遠東國際商業銀行股份有限公司 493,279 13.24% 3,330 14,515 滙誠第二資產管理股份有限公司 309,764 8.31% 2,091 9,115 台新資產管理股份有限公司 1,494,941 40.12% 10,091 43,991 新光行銷股份有限公司 58,363 1.57% 394 1,717 富全國際資產管理股份有限公司 83,548 2.24% 564 2,458 新加坡商艾星國際有限公司台灣分公司 856 0.02% 6 25 良京實業股份有限公司 573,151 15.38% 3,868 16,867 合計 3,726,139 100% 25,152 109,647